臺灣高等法院臺中分院刑事判決
110年度交上訴字第1945號
上  訴  人  
即  被  告  陳佳玲
指定辯護人  石秋玲律師（義務辯護律師）
上列上訴人因肇事逃逸罪等案件，不服臺灣臺中地方法院109年
度交訴字第379號中華民國110年9月9日第一審判決（起訴案號：
臺灣臺中地方檢察署109年度偵字第25263號），提起上訴，本院
判決如下：
    主    文
原判決關於肇事致人傷害而逃逸罪部分撤銷。
乙○○駕駛動力交通工具發生交通事故，致人傷害而逃逸，處有期
徒刑陸月，如易科罰金，以新臺幣壹仟元折算壹日。
其餘上訴駁回。
    犯罪事實
一、乙○○於民國109年5月25日下午，騎乘車牌號碼000-000號普
    通重型機車，沿臺中市太平區新仁橋由太堤東路往太堤西路
    方向（即由南往北方向）之外側車道行駛，於同日下午5時3
    7分許，行經臺中市太平區新仁橋與太堤西路交岔路口時，
    本應注意遵守道路交通標線之指示，不得跨越禁止變換車道
    線左轉彎，而依當時天候晴、日間自然光線、路面乾燥無缺
    陷、無障礙物、視距良好等客觀情形，並無不能注意之特別
    情事，竟疏未注意及此，而未依道路交通標線之指示，由外
    側直行右轉車道貿然跨越禁止變換車道線進入路口左轉，欲
    沿臺中市太平區太堤西路方向行駛。適其同向左後側之內側
    車道有甲○○騎乘車牌號碼000-000號普通重型機車，亦疏未
    注意而跨越分向限制線，並進入來車道逆向超車行駛而抵達
    上開交岔路口，欲左轉沿臺中市太平區新仁路1段方向行駛
    ，致乙○○之機車後車輪不慎與甲○○之機車車頭發生擦撞，甲
    ○○因而人車倒地，並受有右側腓骨下端隆起閉鎖性骨折及右
    側踝部挫傷之傷害。乙○○於發生交通事故後，隨即轉頭向後
    觀看而知悉甲○○人車倒地受有傷害，竟基於駕駛動力交通工
    具發生交通事故致人傷害而逃逸之犯罪故意，既未趨前查看
    甲○○之傷勢或採取其他必要之救護措施，亦未立即通知並等
    候警察機關前來處理，仍繼續騎車駛離現場而逃逸。嗣經員
    警據報到場，並過濾鄰近路口監視器畫面，確認乙○○所騎乘
    之上開機車即為肇事車輛，乃通知乙○○前來接受詢問，始查
    獲上情。
二、案經甲○○訴由臺中市政府警察局太平分局報告臺灣臺中地
    方檢察署檢察官偵查起訴。
    理    由
壹、證據能力取捨之意見：
一、按被告以外之人於審判外之陳述，雖不符刑事訴訟法第159
    條之1至第159條之4之規定，然經當事人於審判程序同意作
    為證據，法院審酌該言詞陳述作成時之情況，認為適當者，
    亦得為證據；當事人、代理人或辯護人於法院調查證據時，
    知有刑事訴訟法第159條第1項不得為證據之情形，而未於言
    詞辯論終結前聲明異議者，視為有前項之同意，刑事訴訟法
    第159條之5定有明文。而刑事訴訟法第159條之5立法意旨，
    在於確認當事人對於傳聞證據有處分權，得放棄反對詰問權
    ，同意或擬制同意傳聞證據可作為證據，屬於證據傳聞性之
    解除行為，如法院認為適當，不論該傳聞證據是否具備刑事
    訴訟法第159條之1至第159條之4所定情形，均容許作為證據
    ，不以未具備刑事訴訟法第159條之1至第159條之4所定情形
    為前提。此揆諸「若當事人於審判程序表明同意該等傳聞證
    據可作為證據，基於證據資料愈豐富，愈有助於真實發見之
    理念，此時，法院自可承認該傳聞證據之證據能力」立法意
    旨，係採擴大適用之立場。蓋不論是否第159條之1至第159
    條之4所定情形，抑當事人之同意，均係傳聞之例外，俱得
    為證據，僅因我國尚非採澈底之當事人進行主義，故而附加
    「適當性」之限制而已，可知其適用並不以「不符前四條之
    規定」為要件。惟如符合第159條之1第1項規定之要件而已
    得為證據者，不宜贅依第159條之5之規定認定有證據能力(
    最高法院104年度第3次刑事庭會議決議參照）。本案下列所
    引用被告以外之人於審判外陳述，並無符合刑事訴訟法第15
    9條之1第1項規定之情形，且公訴人、上訴人即被告乙○○（
    下稱被告）、辯護人於本院依法調查上開證據之過程中，均
    已明瞭其內容而足以判斷有無刑事訴訟法第159條第1項不得
    為證據之情事，惟並未於言詞辯論終結前聲明異議，且被告
    、辯護人更於本院準備程序時就證據能力部分表示同意等語
    （詳參本院卷第83至85頁）。本院審酌上開陳述作成時之情
    況，並無違法取證之瑕疵，認以之作為證據為適當，揆諸上
    開規定，應具有證據能力。
二、復按刑事訴訟法第159條至第159條之5有關傳聞法則之規定
    ，乃對於被告以外之人於審判外之言詞或書面陳述所為之規
    範；至非供述證據之物證，或以科學、機械之方式，對於當
    時狀況所為忠實且正確之記錄，性質上並非供述證據，應無
    傳聞法則規定之適用，如該非供述證據非出於違法取得，並
    已依法踐行調查程序，即不能謂其無證據能力。本案下引之
    其他非供述證據，均與本案待證事實具有關聯性，公訴人、
    被告、辯護人皆不爭執其證據能力，且無證據證明有何偽造
    、變造或公務員違法取得之情事，復經本院依法踐行調查證
    據程序，自得作為證據，而有證據能力。
貳、實體認定之依據：　
一、訊據被告對於前揭過失傷害犯行固坦承不諱，惟矢口否認有
    何駕駛動力交通工具發生交通事故致人傷害而逃逸之犯罪事
    實，並於本院辯稱：我當時以為機車後面有壓到石頭，並不
    知道與其他車輛發生碰撞，由於案發地點是在工業區附近，
    下班時間車輛很多，我轉頭看右側的目的，是要確保後方來
    車不會與我所騎機車發生擦撞，並非已經意識到有與其他車
    輛碰撞；而我轉頭時沒有看到來車，也沒有看到告訴人甲○○
    人車倒地，後來警察打電話給我，我才知道有與其他車輛發
    生車禍等語。辯護人則提出辯護意旨略以：被告於機車轉向
    後要靠右側，故習慣性地轉頭察看右方有無來車，在視覺角
    度上，被告未必能看到在其左後方之告訴人甲○○；且被告離
    開時並未加速，足徵其並不知悉發生交通事故；事發當時，
    被告為告訴人甲○○之右前車，依照一般社會生活經驗，左後
    方之內側車道根本不會有機車出現，且因本件車禍事故是告
    訴人甲○○機車之前車頭與被告後車輪發生碰撞，被告之機車
    事後並未發現新擦痕，可見擦撞力量輕微，加上被告當下正
    在聽音樂，頭戴全罩式安全帽，亦可能影響被告視線、聽力
    ，不得僅因被告有轉頭動作即認定其知悉車禍發生等語。
二、惟查：　　
（一）上開過失傷害之犯罪事實，業據被告於原審及本院坦承不
      諱（詳參原審卷第145頁，本院卷第82、136頁），核與證
      人即告訴人甲○○於警詢及偵查中證述之被害情節相符（詳
      參偵字卷第17至20、69至71頁），並有員警職務報告、臺
      中市政府警察局太平分局道路交通事故現場圖及道路交通
      事故調查報告表（一）（二）、現場及車損照片、監視器
      畫面截圖、臺中市○○○○○道路○○○○○○○○○○○○○○○○○○○里○○○○
      ○○○○○○○號查詢機車車籍資料附卷可稽（詳參偵字卷第11
      、23至26、27至35、37至39、47、49、51頁，本院卷第82
      至136頁），足徵被告前揭自白應與事實相符，堪可採信
      。
（二）按駕駛人駕駛汽車，應遵守道路交通標誌、標線、號誌之指示；而指向線係用以指示車輛行駛方向，以白色箭頭劃設於車道上；其設於交岔路口方向專用車道上與禁止變換車道線配合使用時，車輛須循序前進，並於進入交岔路口後遵照所指方向行駛，道路交通安全規則第90條第1項、道路交通標誌標線號誌設置規則第188條第1項分別定有明文。被告騎車外出，本當依循前揭交通安全規定，注意其行至交岔路口時正在外側直行右轉車道，不得跨越禁止變換車道線而逕自左轉，且依當時天候、路況、視距等客觀情形，又無不能注意之特別情事，竟疏於注意，貿然騎乘普通重型機車由外側直行右轉車道，跨越禁止變換車道線而進入路口直接左轉，致與告訴人甲○○所騎機車發生碰撞，被告駕車行為顯有過失。而本件車禍經原審送請臺中市車輛行車事故鑑定委員會鑑定結果，亦認被告駕駛普通重型機車，行經設有行車管制號誌交岔路口，未依標線指示由外側直行右轉車道跨越禁止變換車道線進入路口左轉彎，為肇事次因，有臺中市車輛行車事故鑑定委員會110年4月22日中市車鑑字第1100001829號函及所檢附之中市車鑑0000000案鑑定意見書在卷可參（詳參原審卷第77至78頁），此與本院前揭認定之被告駕車過失情節尚無不符，益足為證。雖告訴人甲○○駕駛普通重型機車，行近設有行車管制號誌交岔路口，不當跨越分向限制線駛入來車道逆向超車行駛，為肇事主因，此經上開鑑定意見論述甚詳；惟被告既有前揭明顯交通過失情節，自不因告訴人甲○○於本件車禍同為肇事因素，即可解免或推翻被告應負之交通過失責任。則被告前揭過失行為，直接造成告訴人甲○○受有上述傷害之結果，二者間具有相當因果關係，被告應負過失傷害之罪責至明。
（三）而被告於前述時、地騎車與告訴人甲○○發生交通事故後，
      並未下車察看或留置現場採取救護措施，隨即騎車繼續左
      轉駛入臺中市太平區太堤西路離開現場等情，業據被告於
      警詢、偵查、原審及本院均供承無訛（詳參偵字卷第13至
      16、77至79頁，原審卷第41至49、121至124、139至148頁
      ，本院卷第82至83、136至137頁）。又依證人即告訴人甲
      ○○於檢察官偵訊時證稱：當時我的機車車頭碰到對方的後
      車輪，我就重心不穩人車倒地，我有看到對方有回頭看一
      下，但是他還是騎走了等語（詳參偵字卷第70頁），及原
      審於準備程序當庭勘驗現場監視器光碟檔案結果，發現告
      訴人甲○○係騎機車在被告機車之左後方，告訴人甲○○跨越
      雙黃線駛入對向車道行駛，被告則騎機車在告訴人甲○○之
      右前方，行駛接近該路口時逕行左轉，而在兩車發生擦撞
      後，被告機車並未停留，有轉頭動作，當時告訴人甲○○及
      被告兩車附近並無其他人車，後來被告就直接騎車往太堤
      西路方向行駛離去（詳參原審卷第48頁），可見被告於兩
      車碰撞事故發生後，在左轉駛離現場前，確有轉頭察看之
      舉止，亦無疑義。
（四）另觀諸卷附監視器畫面截圖所示，被告原本騎車行駛於外
      側直行右轉車道，於接近路口時，逕自往左斜移跨越禁止
      變換車道線（雙白實線）而進入左轉車道，且於未至路口
      中心處之斑馬線附近，仍維持原本左斜之軌跡方向，致與
      緊貼分向限制線（雙黃實線）左側而逆向行駛於對向車道
      之告訴人甲○○所騎機車發生擦撞（告訴人甲○○係人車倒地
      於斑馬線上），其後被告繼續維持原有行向騎車離去（詳
      參本院卷第99至123、143頁）。從而，被告當時係從外側
      車道開始左斜，其後並橫跨內側左轉車道而繼續斜向行駛
      ，欲左轉進入太堤西路，至於告訴人甲○○當時仍緊貼於雙
      黃線左側前行，是以上開2車係呈現斜角之交會軌跡而終
      至發生擦撞，並非單純前車與後車之碰撞歷程。則被告在
      往左斜行之騎車過程中，既已斜向跨越內側車道欲行左轉
      ，理當注意左方來車（含左側車道及分向限制線附近之車
      輛），或以眼角餘光掃視鄰近人車動態，應不致對於與其
      斜向交會之告訴人甲○○所騎機車毫無察覺。則辯護人所稱
      被告當下正在聽音樂且頭戴全罩式安全帽而影響視線、聽
      力，且2車擦撞力道輕微等情，恐係忽略上開車輛斜行交
      會之客觀事實，自非允洽，不足為採。
（五）再者，被告於警詢時供稱：「……要左轉太堤西路時有感覺
      後車尾有撞到東西，當時我以為是壓到石頭之類的東西」
      、「我當時有感覺後車尾有壓到東西」等語（詳參偵字卷
      第14至15頁），顯見被告當時並未因聽音樂或頭戴安全帽
      等緣故，致其無法察覺己車有無發生擦碰及周遭人車動態
      。姑不論被告當時所察覺來自車後之異常狀態，究竟是「
      撞到東西」或「壓到石頭之類的東西」，均已攸關行車安
      全事項，則被告嗣後既有轉頭察看之舉動，應可推知其係
      為求確認車後發生何事，始會在行進中刻意轉頭觀看，而
      非如其所辯只是在注意右方有無來車。況依原審勘驗所見
      及卷附監視器畫面截圖所示，告訴人甲○○及被告2車發生
      碰撞之位置附近並無其他人車，其後被告繼續左轉之過程
      中，與其鄰近處亦無其他車輛足以阻礙被告望見告訴人甲
      ○○倒地之視野，且當時交岔路口其他車道之車輛並未開始
      行進，顯無被告於本院所辯：「因為那個路口有很多交會
      點，可能不曉得別的車會從哪邊過來」之情（詳參本院卷
      第136至137頁）。又被告與告訴人甲○○所騎機車因係呈現
      斜角之交會軌跡而終至發生擦撞，已如前述，故2車於發
      生擦撞後，因物理慣性作用緣故，告訴人甲○○機車仍繼續
      往前略為移動，被告則從原本在告訴人甲○○右側而斜移至
      其左側，其後告訴人甲○○所處位置適巧在被告之右側，此
      觀卷附監視器畫面截圖即可明瞭（詳參本院卷第105、107
      頁）。則縱使被告所辯向右轉頭察看乙節屬實，亦不致全
      然無從望見業已倒落在地之告訴人甲○○及該部機車。準此
      以言，被告及辯護人所稱：被告轉頭只是要察看右方有無
      來車，且被告轉頭時並未看到告訴人甲○○人車倒地等語，
      均有悖於事理常情，應屬事後卸責之詞，並非可取。
（六）又按修正後刑法第185條之4第1項前段駕駛動力交通工具
      發生交通事故致人傷害而逃逸罪之成立，在客觀上須行為
      人有駕駛動力交通工具發生交通事故，且致人傷害而逃逸
      之行為，在主觀上則須行為人對致人傷害之事實有所認識
      ，並進而決意擅自逃離肇事現場，為其要件。告訴人甲○○
      與被告所騎機車發生擦撞後，係受有右側腓骨下端隆起閉
      鎖性骨折及右側踝部挫傷之傷害，傷勢並非輕微，仍有及
      時救護以治癒其傷勢之迫切需求。且衡諸一般常見之機車
      相互碰撞意外，由於機車在遭受其他車輛碰撞時常因重心
      不穩而倒地，且機車外部並無任何防護設備，足使機車駕
      駛人於受撞或倒地時，完全隔絕身體或四肢與其他人、車
      或地面之碰觸、摩擦，除非另有特殊情況，否則機車駕駛
      人通常難以完全避免受有身體或四肢之擦挫傷乃至骨折等
      傷害，被告對此日常生活之經驗法則應無欠缺認識之理。
      是以被告縱使於兩車發生碰撞之際，並未立即下車察看告
      訴人甲○○之傷況，惟根據其當場轉頭察看時所見告訴人甲
      ○○人車倒地之客觀事實，當已知悉告訴人甲○○因上開交通
      事故致身體受有傷害。詎被告仍繼續騎車左轉離去現場，
      其有駕駛動力交通工具發生交通事故致人傷害而逃逸之主
      觀認識與客觀事實，殆無疑義。辯護人徒以被告騎車駛離
      之際並未加速，即謂被告並不知悉發生交通事故，顯係對
      於法條用語及構成要件有所誤解。蓋刑法第185條之4第1
      項所謂「逃逸」，依文義解釋，係指自肇事現場離開而逸
      走，使人無法在肇事現場經由目視掌握行為人與事故關聯
      性的行為，即可當之，並未以行為人必須「加速」逃逸為
      必要。況被告於知悉發生交通事故後，或因故作鎮定而持
      續行進，或自認責任輕微致不加理會，皆有可能維持原有
      行車速度逕自離去，非可僅憑肇事車輛駛離之際有無猛催
      油門加速逃逸，作為被告是否知悉發生交通事故致人傷害
      之主要判斷標準。辯護人所提前揭論點尚屬無憑，亦非可
      採。　　
三、綜上所陳，被告及辯護人前揭所辯各節均有未洽，無足為採
    。本案事證已臻明確，被告過失傷害及駕駛動力交通工具發
    生交通事故致人傷害而逃逸之犯行均堪認定，應予依法論科
    。　　
參、新舊法比較：
一、按行為後法律有變更者，適用行為時之法律，但行為後之法
     律有利於行為人者，適用最有利於行為人之法律，刑法第2
    條第1 項定有明文。而依上述從舊從輕原則予以比較適用者
    ，係指被告行為後至裁判時，無論修正前之法律，或修正後
    之法律，均構成犯罪而應科以刑罰者而言（最高法院107年
    度台上字第4229號刑事判決參照）。查被告行為後，刑法第
    185條之4業於110年5月28日修正公布，並於同年月30日生效
    。修正前刑法第185條之4規定：「駕駛動力交通工具肇事，
    致人死傷而逃逸者，處一年以上七年以下有期徒刑」；修正
    後第1項規定：「駕駛動力交通工具發生交通事故，致人傷
    害而逃逸者，處六月以上五年以下有期徒刑；致人於死或重
    傷而逃逸者，處一年以上七年以下有期徒刑」。依該條修正
    理由所示，新法以「發生交通事故」取代舊法「肇事」之用
    語，係欲將行為人駕駛動力交通工具發生交通事故致人死傷
    雖無故意、過失而仍逃逸之情形，亦納入本條處罰範圍，以
    與修法前司法院大法官會議釋字第777號解釋認為非出於駕
    駛人故意或過失即不符「肇事」要件之情形（最高法院108
    年度台上字第4245號、108年度台上字第2146號、108年度台
    上字第3242號刑事判決參照），有所區別。則本案被告駕車
    行為既有上述過失情節，無論依修正前、後之刑法第185條
    之4均成立犯罪，自應為新舊法之比較。
二、再對照修正前、後之上開規定，關於行為人駕駛動力交通工
    具發生交通事故致人傷害而逃逸者，修正後之法定刑為6月
    以上5年以下有期徒刑，較修正前之1年以上7年以下有期徒
    刑為輕。經比較新舊法之結果，修正後刑法第185條之4第1 
    項前段規定較有利於被告，依刑法第2條第1項但書之規定，
    就被告上開犯行，應適用裁判時法即修正後刑法第185條之4
    第1 項前段規定論處。
肆、論罪科刑：　
一、查被告乙○○因上開駕駛過失行為，致告訴人甲○○倒地受傷，
    竟違反在場救護義務而騎車逕自駛離逃逸，核其所為，係犯
    刑法第284條前段之過失傷害罪，及修正後刑法第185條之4
    第1項前段之駕駛動力交通工具發生交通事故致人傷害而逃
    逸罪。
二、而被告騎乘機車確有前述過失情節，業經本院論述甚詳，自
    無修正後刑法第185條之4第2項減免其刑規定之適用。
三、又被告所犯上開2罪，分屬過失犯及故意犯，主觀要件明顯
    有別，且犯罪行為態樣差異至鉅，時間先後截然可分，應予
    分論併罰。　
伍、部分撤銷改判、部分維持原判決之理由：
一、原審審理結果，認為被告過失傷害犯行事證明確，因而適用
    刑法第284條前段、第41條第1項前段、刑法施行法第1條之1
    第1項等規定，並審酌被告騎車疏未注意遵守道路交通標線
    之指示，不得跨越禁止變換車道線左轉彎，因而與告訴人甲
    ○○所騎乘之機車發生碰撞，致其人車倒地而受有上開傷害，
    其行為實值非難。復考量被告犯後於原審審理時已就過失傷
    害罪部分坦承犯行，惟迄今尚未能與告訴人甲○○達成和解或
    調解成立，以填補告訴人甲○○所受損害，犯罪後態度難謂良
    好；兼衡被告領有低收入戶證明，及其自陳高職畢業、擔任
    生產管理工作、月薪新臺幣（下同）23000 元、有4 名未成
    年子女須扶養，與其過失責任程度等一切情狀，就被告所犯
    過失傷害罪量處拘役20日，併諭知易科罰金之折算標準。原
    判決就此部分之認事用法及理由論述核無違誤，量刑亦屬妥
    適。
二、而原判決就被告肇事致人傷害而逃逸部分，經審理結果，認
    其犯罪事證明確，予以論罪科刑，並非無見。惟查：　
（一）按行為人明確認識犯罪結果之可發生，而決意直接實現其
      結果者，為直接故意，預見其結果有發生之可能，而間接
      聽任其發生亦所意欲者，為間接故意。前者乃一種「使其
      發生」之強烈意態，後者係一種「任其發生」之緩和意態
      ，至於結果之發生，直接故意通常由於行為人之行為直接
      所惹起，間接故意則往往因他力、自然力或物力之附加而
      引起，兩者為犯罪之責任條件，雖無二致，但其態樣不同
      ，不容混淆（最高法院100年度台上字第4429號刑事判決
      參照）。原判決既已認定被告與告訴人甲○○所騎機車發生
      撞擊時應具有一定力道，且被告隨即轉頭而知悉本案交通
      事故之發生（詳參原判決第4至5頁），則被告理當目睹告
      訴人甲○○人車倒地之客觀情狀，並察知告訴人甲○○因受撞
      力道非輕而受有身體傷害之事實；詎被告仍置告訴人甲○○
      之安危於不顧，逕自騎車駛離，應可認定其具有駕駛動力
      交通工具發生交通事故致人傷害而逃逸之直接故意，而非
      僅有不確定故意而已。乃原判決僅認被告係基於不確定故
      意而自事故現場逃逸，即非允洽，已有可議。
（二）而原判決就被告涉犯刑法第185條之4第1項之罪經比較新
      舊法後，既應適用修正後之規定較有利於被告（詳參原判
      決第5頁），惟於主文欄、犯罪事實欄及論罪科刑欄內，
      均仍援用「肇事致人傷害逃逸罪」、「駕駛動力交通工具
      肇事致人受傷而逃逸」等修正前之法條用語，致使主文、
      事實及理由論述相互矛盾，亦有微瑕。　　　
三、被告上訴意旨略以：
（一）依警方製作之監視器擷取畫面觀之，被告於機車左後方與
      告訴人甲○○機車發生碰撞之際，或碰撞後向右後方查看時
      ，右側均有甚為靠近之白色車輛，原判決關於無其他人車
      遮蔽被告視線之記載，與實際情形不符。又告訴人甲○○於
      案發時倒地位置在被告機車左後方，而被告係往右查看，
      可證被告應僅係為注意右方靠近之車輛而往右方查看，被
      告確無原判決認定預見車禍事故發生之情形。況被告於案
      發時正在聽音樂，並戴全罩式安全帽，縱使有向右查看，
      亦會因視線及聲音受影響而無法看到告訴人甲○○倒地。另
      被告於案發後並未加速駛離，亦無他人告知已有車禍事故
      之發生，難認被告就車禍之發生有所預見。
（二）被告於車禍發生當下難有過失之認識，且依鑑定意見所載
      ，被告尚非肇事主因，並有意願與告訴人甲○○協商合理之
      賠償金額，且被告屬列冊之低收入戶，尚有4名子女需扶
      養，生活困頓。被告若量處修正後肇事逃逸罪之最低刑度
      ，仍有過苛之情，原審判決未依刑法第59條減輕其刑，即
      有違誤。且原審僅以被告未與告訴人甲○○達成和解，即未
      給予緩刑之宣告，顯有過苛等語。
四、惟查：
（一）被告前揭否認駕駛動力交通工具發生交通事故致人傷害而
      逃逸罪之各項論點如何不足採信，均經本院逐一論述指駁
      ，茲不贅言。且被告與告訴人甲○○之機車發生擦撞時，確
      實並無其他車輛在其近側，均不足以遮蔽阻擋被告之正常
      視野，被告自能清楚得悉告訴人甲○○人車倒地之客觀事實
      ，此觀卷附監視器畫面截圖即明（詳參本院卷第99至113
      頁）。被告提起上訴指稱當時右側仍有甚為靠近之白色車
      輛等語，似未完整究明該部白色車輛之距離遠近及行車軌
      跡，及是否影響被告往後觀察告訴人甲○○是否倒地受傷之
      視野，已欠周延而難認允洽，自不足取。
（二）再者，被告於原審準備程序時，猶矢口否認有何過失情節
      ，直至原審審理期日始坦認過失傷害犯行，惟就駕駛動力
      交通工具發生交通事故致人傷害而逃逸罪部分則始終否認
      ，告訴人甲○○聽聞後，認為被告沒有誠意與其和解，所以
      不需再安排調解（詳參原審卷第147頁）。從而可知，被
      告未能於犯罪後及時坦認犯行，致與告訴人甲○○歧見更深
      ，從而錯失和解契機，究與始終自白悔過並即時賠償對方
      損失之情形有別，更不能憑此而謂其有可值憫恕之處，被
      告自無依刑法第59條規定酌減其刑之可言。再按緩刑宣告
      之裁量，法院應就被告有無再犯之虞，能否由於刑罰之宣
      告而策其自新及有無可認為暫不執行刑罰為適當之情形等
      因素而為判斷，屬於法院得依職權自由裁量之事項。被告
      於本案既未完全坦承犯行，亦未與告訴人甲○○達成和解，
      其歷經本案偵審階段卻始終不願反省悛悔之態度，難認毫
      無再犯之虞，本院認無諭知緩刑宣告之餘地。從而，原判
      決未依刑法第59條酌減其刑及諭知被告緩刑，均無違法不
      當之可言。被告提起上訴指摘及此，亦屬無據。
（三）綜上所陳，被告徒執前揭情詞提起上訴，均無理由，就被
      告所犯過失傷害罪部分應予駁回。惟就被告所犯駕駛動力
      交通工具發生交通事故致人傷害而逃逸部分，原判決尚有
      前揭違誤，即屬無可維持，應由本院就此部分予以撤銷改
      判。　　
五、爰以行為人之責任為基礎，審酌被告騎車由外側車道跨越禁
    止變換車道線逕行左轉，致與告訴人甲○○所騎機車發生碰撞
    ，卻於發生交通事故後又置他人受傷之情形於不顧，對於公
    眾往來安全仍足以產生潛在危害；且被告於犯罪後就駕駛動
    力交通工具發生交通事故致人傷害而逃逸犯行始終否認犯罪
    ，且未與告訴人甲○○達成和解，犯後態度自有可議；另審酌
    被告犯罪手段、目的、動機、告訴人甲○○就交通事故之發生
    為肇事主因及其所受傷勢之嚴重程度、被告領有臺中市大里
    區低收入戶證明書、其於原審審理時自述具有高職畢業學歷
    之智識程度、擔任生產管理工作、月薪23000 元、有4 名未
    成年子女須扶養（詳參原審卷第146頁）等一切情狀，量處
    如本判決主文欄第2項所示之刑，並諭知易科罰金之折算標
    準，以示懲儆。
據上論結，應依刑事訴訟法第368條、第369條第1項前段、第364
條、第299條第1項前段，刑法第2條第1項但書、第185條之4第1
項前段（修正後）、第41條第1項前段，判決如主文。
本案經檢察官康存孝提起公訴，檢察官丙○○到庭執行職務。
中　　華　　民　　國　　111 　年　　3 　　月　　1 　　日
          刑事第十二庭    審判長法　官  張  國  忠 
　　　　　                      法　官  陳      葳
　　　　　　　      　　　　　  法　官  高  文  崇
以上正本證明與原本無異。
過失傷害部分不得上訴。
其餘部分得上訴。
如不服本判決應於收受送達後20日內向本院提出上訴書狀，其未
敘述上訴之理由者，並應於提起上訴後20日內向本院補提理由書
（均須按他造當事人之人數附繕本）「切勿逕送上級法院」。因
疫情而遲誤不變期間，得向法院聲請回復原狀。  

　　　　　　　　　　       　　 書記官  施  耀  婷

中　　華　　民　　國　　111 　年　　3 　　月　　1 　　日

附錄本案論罪科刑法條：
修正後第185條之4第1項
駕駛動力交通工具發生交通事故，致人傷害而逃逸者，處6月以
上5年以下有期徒刑；致人於死或重傷而逃逸者，處1年以上7年
以下有期徒刑。
犯前項之罪，駕駛人於發生交通事故致人死傷係無過失者，減輕
或免除其刑。